臺灣高等法院民事判決
        108年度上易字第1083號
上  訴  人  黃祥芬    


訴訟代理人  陳鼎駿律師
            張筑穎律師
被 上 訴人  林月美  
訴訟代理人  魏志霖律師
上列當事人間損害賠償事件，上訴人對於臺灣士林地方法院於民
國108年7月26日所為107年度訴字第795號判決不服，提起上訴，
本院於109年2月11日言詞辯論終結，判決如下：
    主  文
上訴駁回。
第二審訴訟費用由上訴人負擔。
    事實及理由
一、上訴人主張：伊前於民國105年間經由自稱房仲業者之被上
    訴人推薦，委託住商不動產（下稱住商）天母SOGO加盟店（
    下稱住商加盟店）代為出租房屋。住商加盟店某鄭姓員工於
    105年10月1日帶客看屋時不慎將玻璃門打破，伊就此事詢問
    被上訴人，被上訴人卻指責係伊自己未將門關好，並以家裡
    沒教好、家裡有沒有在教等詞辱罵伊。其後伊要求住商總店
    派人說明，被上訴人卻於10月5日致電稱不准伊自己找住商
    、須透過被上訴人向住商求償、要求伊撤回投訴等語。嗣後
    伊因與住商加盟店已無信賴關係可言，乃於10月31日告知被
    上訴人已另行找到租客及修理玻璃門之廠商，被上訴人來電
    辱罵伊，並恫稱其將要求住商不賠償、不歸還房屋鑰匙等語
    ，並於約定交還鑰匙之11月1日拖延扣留鑰匙不還，且於伊
    上班時間3次撥打電話給伊到伊手機沒電，更頻繁傳送3則訊
    息要求伊提出報價單，妨害伊生活安寧，侵害伊隱私及自由
    權。其後更挾怨報復，利用伊對之尚有借款未償乙事，於11
    月15日傳送「指控伊背信」之電子郵件至伊任職醫院之院長
    信箱，攻訐伊私德事務，貶損伊之名譽及信用。被上訴人不
    斷恫嚇、威脅、騷擾伊，更寄發黑函貶損伊名譽信用，伊因
    此精神受損，尋求心理諮商並前往精神科就診，為此依民法
    第184條第1項、第195條第1項規定，請求被上訴人賠償非財
    產上損害新臺幣（下同）60萬元，並加付自起訴狀繕本送達
    翌日起至清償日止之法定遲延利息等語。
二、被上訴人則以：伊就玻璃門毀損乙事與上訴人聯絡過程中，
    均盡力配合上訴人之要求。上訴人稱伊10月1日、5日、31日
    指責、辱罵及恫嚇上訴人云云，均屬子虛烏有。就上訴人所
    稱11月1日頻繁致電上訴人部分，係因兩造約定11月1日交付
    鑰匙，惟當天到場之葉忠諾無法證明其身分，伊為向上訴人
    求證始致電上訴人、傳訊息促請上訴人提出報價單，亦係基
    於轉交住商所需，難謂有騷擾情事。至伊11月15日寄發電子
    郵件，係因上訴人遲未歸還欠款，郵件內容均屬事實，亦無
    侵害上訴人名譽權可言，上訴人不得請求伊賠償非財產上損
    害等語資為抗辯。
三、本院得心證之理由：
 ㈠ 按當事人於第二審不得提出新攻擊或防禦方法，但對於在第 
    一審已提出之攻擊或防禦方法為補充者，不在此限，此觀民
    事訴訟法第447條第1項第3款規定自明。查上訴人於本院審
    理中主張被上訴人10月31日恫嚇將要求住商不賠償玻璃門修
    復費用、不歸還鑰匙，及11月1日拖延扣留鑰匙之主張，與
    其原審所主張因玻璃門毀損所衍生之辱罵、恫嚇等侵權行為
    事實，其基礎事實相同，核屬攻擊防禦方法之補充，依前揭
    規定，應准其提出，核先敘明。
 ㈡ 上訴人主張之10月1日、5日侵權事實部分：
  ⒈上訴人主張被上訴人於10月1日辱罵上訴人家裡沒教好、有沒
    有在教等語，及於10月5日要求上訴人不准找住商、喝令上
    訴人撤回投訴等語，雖舉line截圖為憑（臺灣新北地方法院
    106年度訴字第4063號卷〈下稱新北地院卷〉第23至25頁、第2
    9頁），惟上開截圖僅顯示被上訴人曾於10月1日12時15分、
    15時9分及10月5日15時14分致電與上訴人通話，並未顯示通
    話內容。且依通話前後之訊息以觀，10月1日部分，係上訴
    人詢問當日到場員工為何後，被上訴人致電上訴人，通話後
    被上訴人續傳訊息表示「住商徐小姐是很正直認真的人，妳
    放心」等語（新北地院卷第25頁）；爾後上訴人質疑玻璃門
    毀損原因，被上訴人再致電上訴人，上訴人在通話之後亦傳
    訊息向被上訴人表示「我相信妳個人。但是請妳再問看看鄭
    先生」等語（同上頁），兩造間無何有關「玻璃門毀損是否
    出於上訴人事由」之爭執，無從推認被上訴人在通話中指責
    上訴人未關好門或辱罵其家裡沒教好等情事。10月5日部分
    ，被上訴人於與上訴人通話後，傳訊息提醒上訴人致電住商
    總店，上訴人除回應已致電住商外，主動表示動工還要報備
    甚屬麻煩，可先不動工等語，被上訴人則回稱感謝（新北地
    院卷第29頁），並無爭執對立語句，上訴人主張被上訴人通
    話中不准上訴人找住商、要求撤回客訴等情，亦難認有據。
      
  ⒉至上訴人固另舉證人吳秋菊、葉忠諾之證詞為據。然查：①證
    人即上訴人之母吳秋菊雖證稱：關於打破玻璃乙事，伊曾聽
    到被上訴人打電話過來跟上訴人吵架；伊還接過被上訴人1
    次電話，電話中她說買賣及出租房屋都要經過她同意，如果
    沒有經過她同意就會怎樣，伊就直接把電話拿給上訴人聽，
    叫上訴人以後走路要小心等語（原審卷第159至160頁）。惟
    該證人先稱：伊聽到被上訴人打電話的聲音很大聲，她打破
    玻璃不承認，伊聽到的內容其他忘記了等語（原審卷第159
    頁）；又稱：被上訴人罵上訴人的內容，伊是沒有聽到等語
    （原審卷第160頁），前後不一，委難逕信，自不能以證人
    吳秋菊所為不利被上訴人之證詞，逕認被上訴人確有上訴人
    所稱之辱罵或恫嚇行為。②至證人葉忠諾雖證稱：10月1日伊
    陪同上訴人到房屋現場勘查，上訴人在電話中與對方爭執玻
    璃門是何人所弄壞的，雙方爭執激烈；伊依聲音判斷10月1
    日上訴人通話對象是被上訴人等語（原審卷第142至143頁）
    ，惟上開證詞至多僅足認該證人聽到上訴人在電話中與被上
    訴人爭執。況該證人雖稱：伊聽到對方像指摘的聲音云云（
    原審卷第142頁），然亦證稱：伊僅記得對方說「妳怎麼樣
    」，具體內容伊無法回憶等語（原審卷第142頁），自無從
    以該證人所聽聞電話中傳出之內容，逕認被上訴人有辱罵行
    為。是依前所述，應認前開證人之證詞，均無從為有利於上
    訴人之認定。
  ⒊綜上，應認上訴人就其所稱10月1日、5日侵權事實之舉證不
    足，無從採信。  
 ㈢ 關於上訴人主張10月31日、11月1日侵權事實部分：
  ⒈上訴人主張其10月31日向被上訴人表示已自行找到租客及修
    理玻璃門之廠商後，被上訴人對其恫嚇將要求住商不賠償、
    不歸還鑰匙等情，雖提出line截圖為憑（新北地院卷第31至
    33頁），惟該截圖僅顯示被上訴人曾於17時25分、59分致電
    與上訴人通話，並未顯示雙方之通話內容，況依該截圖內容
    以觀，通話前上訴人表示已找到租客、已請廠商裝門，被上
    訴人即回應住商將負責找廠商裝門並盡快讓上訴人交屋給租
    方，嗣上訴人回覆已付廠商訂金並要求翌日取鑰匙，被上訴
    人乃撥打該2次電話予上訴人。被上訴人抗辯其係撥打電話
    與上訴人討論玻璃門如何修繕、何人修繕、應否提出報價單
    及鑰匙如何歸還等事項，亦與上開通話後訊息內容記載「（
    被上訴人）明天下午3:30約天母樂活房子現場。(上訴人)不
    在店面嗎？OK就房子那邊。(被上訴人)不用，就以房子現場
    。(上訴人)好。(被上訴人)樓下管理室大廳等」等語一致，
    上訴人就其主張被上訴人通話中恫嚇將要求住商不賠償、不
    還鑰匙云云，復未提出其他積極舉證，其主張委無足採。  
      
  ⒉上訴人雖主張被上訴人於11月1日在上訴人上班期間連續以電
    話騷擾上訴人，並拒還鑰匙云云，然兩造於10月31日約明翌
    日15時30分許在大樓管理室等情，已如前述，依line截圖顯
    示被上訴人係於11月1日15時42分、54分、55分及16時02分
    撥打電話給上訴人（新北地院卷第33至35頁），撥打時間均
    在約定時間後不久，徵諸被上訴人同日17時50分、18時11分
    曾傳訊息對上訴人表示「你請的那個仲介葉先生不是來處理
    事情的吧，態度太誇張跟妳說的不一樣，妳一直對我很信任
    ，沒有妳親口要交給誰（姓名）我不敢潦草交給這仲介」、
    「還有警察局那邊他說你本人沒到也要你看到寫授權書給房
    仲葉先生拿鑰匙的文書」等語，及同日23時25分傳訊說明「
    鑰匙我不敢交給房仲先生，因為我不知道他是什麼公司？叫
    什麼名字？我怎麼放心給他呢？萬一有什麼事你又要怪我了
    ，樂活管理室秘書可信任，我明天再找時間拿到管理室給秘
    書，請妳再知會管理室」、於11月2日告知「黃小姐～鑰匙跟
    繳水費帳單剩餘金額已經交給樂活秘書」等語（臺灣臺北地
    方檢察署106年度他字第2473號卷42、45、48頁），堪信被
    上訴人陳稱其因11月1日到場之葉忠諾無法證明其身分，為
    向上訴人求證始連續撥打上開電話，且未便將鑰匙逕自交付
    葉忠諾等情，應屬可信。上訴人與被上訴人約定點交房屋鑰
    匙，惟葉忠諾未提出其有權代理上訴人收受鑰匙之文件，被
    上訴人為求慎重而致電上訴人求證，難認屬騷擾行為；被上
    訴人於11月1日拒絕將鑰匙交付未證明代理權限之葉忠諾，
    並請上訴人先行知會大樓管理室，並親自於翌日交付管理室
    秘書等情，亦合於一般交易經驗，並無何故意侵害上訴人權
    利可言。
  ⒊上訴人主張被上訴人於11月1日18時18分、18時41分、23時25
    分依序傳送「而你那個房仲葉先生說你有把估價給我，實際
    沒有給，那請你不要再拖時間先傳給我吧」、「我把妳加入
    與徐小姐組群標題樂活，請妳加入把報價單傳到組群」、「
    黃小姐晚安：妳買完東西這麽久了，應該跟那位房仲先生討
    論完了吧！妳們2位都說有請對方給我報價單，到底誰在說
    謊呢？請盡快把報價單明細line給我或徐小姐」等3則訊息
    要求上訴人提出估價單，以此方式妨害上訴人生活安寧、侵
    害隱私及自由云云，固提出line截圖內容為憑（新北地院卷
    第37至39頁），惟被上訴人則以前詞置辯。查上訴人於10月
    31日在告知被上訴人已找到廠商時即同時表示「然後我把報
    價單給你們？」等語，惟上訴人翌日對於被上訴人促請提供
    報價單乙事即再無積極回應，被上訴人直至11月2日上午仍
    繼續促請上訴人傳送報價單等情，有兩造10月31至11月2日
    期間line對話內容可稽（新北地院卷第35至41頁）。上訴人
    要求住商賠償，惟未積極提供報價單據，被上訴人為此催促
    上訴人提出報價單，難認悖於社會交易常情。況被上訴人係
    以傳訊息方式提醒上訴人、次數復非頻繁，上訴人更可選擇
    是否讀取及回應，無從認被上訴人有妨害上訴人生活安寧、
    隱私或自由之情事，上訴人此部分主張亦嫌無據。  
 ㈣ 上訴人主張11月15日侵權事實部分：
    上訴人雖主張被上訴人於105年11月15日傳送「榮民總醫院
    甲○○於105年6月24日請我借她15000元繳房貸，表示7月初去
    金門醫院支援回來後就會全數還款……事後貴院醫師甲○○並沒
    有依約還款，我催告幾次，拖延分次還款10000元，爾後致
    電不接，也發訊息與LINE給甲○○醫師，也不做回應，貴院甲
    ○○醫師已背信還款承諾……區區餘額5000元，是身為一個醫師
    的誠信與不理會態度嗎」等語之電子郵件至上訴人工作單位
    等情，固據提出電子信箱案件處理表為憑（新北地院卷第43
    頁），且為被上訴人所不爭執。惟上訴人主張被上訴人以此
    方式攻訐上訴人私德、妨害其名譽及信用云云，則為被上訴
    人所否認。查上開郵件所載上訴人尚有欠款未償乙情，乃經
    上訴人自承在卷（原審卷第102頁），被上訴人陳稱已多次
    催促還款乙情，亦與兩造line對話內容相符（臺灣士林地方
    檢察署106年度他字第4477號卷第15至16頁、第22頁），應
    認被上訴人郵件中關於兩造間消費借貸關係所為事實陳述部
    分，確屬真實。被上訴人指稱「貴院甲○○醫師已背信還款承
    諾……區區餘額5000元，是身為一個醫師的誠信與不理會態度
    嗎」等語，屬其基於前揭事實陳述所為之個人意見表達，非
    恣意謾罵，且社會信用非個人隱私，不能認被上訴人之評論
    已屬不法侵害上訴人名譽及信用，上訴人主張被上訴人應就
    此負侵權行為損害賠償責任云云，亦屬無據。
 ㈤ 綜上所述，上訴人主張被上訴人應負侵權行為損害賠償責任
    云云，委無足採。則上訴人執此請求被上訴人賠償非財產上
    損害自屬無據。
四、綜上所述，上訴人依民法第184條第1項、第195條第1項規定
    請求被上訴人賠償非財產上損害，為無理由，不應准許。原
    審為上訴人敗訴之判決，核無違誤。上訴意旨指摘原判決不
    當，求予廢棄改判，為無理由，應予駁回。
五、本件事證已臻明確，兩造其餘攻擊防禦方法及未經援用之證
    據，經審酌後核與判決結果不生影響，爰不一一論述，附此
    敘明。
六、據上論結，本件上訴為無理由，爰判決如主文。
中    華    民    國   109    年    3     月    3     日
                  民事第一庭
                      審判長法  官  吳光釗
                            法  官  曾錦昌
                            法  官  鄧晴馨
正本係照原本作成。
不得上訴。
中    華    民    國    109   年    3     月    3     日
                            
                            書記官  莊昭樹